最高法院刑事判決　　　　　　九十四年度台上字第一五七三號
　　上　訴　人　甲○○
　　　　　　　　　　　　巷2號.
上列上訴人因違反毒品危害防制條例案件，不服台灣高等法院中
華民國九十四年一月二十八日第二審判決（九十四年度上訴字第
七三號，起訴案號：台灣桃園地方法院九十三年度偵字第一０一
八九、一四０八七號），提起上訴，本院判決如下：
    主  文
上訴駁回。
    理  由
本件原判決認定上訴人甲○○於民國九十一年間因傷害案件，經
台灣板橋地方法院於九十一年五月二十八日以九十一年度易字第
七七六號判處有期徒刑三月，於九十二年三月六日執行完畢。上
訴人明知海洛因係毒品危害防制條例第二條第二項第一款所列第
一級毒品，並經行政院公告為甲類第四款之管制進出口物品，不
得運輸，亦不得私運進口。其於九十三年四月間赴大陸洽談迎娶
大陸新娘事宜，因而結識真實姓名年籍不詳綽號「金龍」之成年
男子，嗣因在大陸賭博輸錢之故，陸續向「金龍」借款新台幣（
下同）二十三萬餘元，「金龍」再三向其催討，上訴人因無力償
還，「金龍」即提議由上訴人為其攜帶第一級毒品海洛因返台，
以代清償，上訴人應允之，協議既定，遂與「金龍」共同基於運
輸及私運屬管制進出口物品之第一級毒品海洛因進入國內之犯意
聯絡與行為分擔，於九十三年六月二十九日上午八時許，「金龍
」委由另名與之亦有犯意聯絡，姓名年籍不詳綽號「阿輝」成年
男子，陪同上訴人自大陸珠海入境澳門，二人先至澳門葡京飯店
稍事休息，二人乃與「金龍」共同基於運輸及私運屬管制進出口
物品之第一級毒品海洛因進入國內之犯意聯絡與行為分擔，「阿
輝」旋外出並攜回如附表所示之第一級毒品海洛因共計四包及束
腹鬆緊帶、內褲等物品，並由「阿輝」協助將前開毒品置於上訴
人內褲及褲襠後，再以束腹綑綁在上訴人身上，欲以此方式運輸
第一級毒品入境台灣。上訴人隨即搭乘澳門航空ＮＸ六一０號班
機於同日下午一時四十分許抵台，而將管制進口之第一級毒品海
洛因運輸入境我國。嗣上訴人於桃園中正機場辦理通關手續時，
為財政部台北關稅局人員察覺其形跡可疑，會同法務部調查局航
業海員調查處人員而將其帶至入境海關室內搜身，當場自上訴人
身上起出扣案如附表所示之第一級毒品海洛因及其包裝袋與運輸
毒品所用之束腹鬆緊帶、內褲各一條等情，係以上開事實，經訊
據上訴人固不否認有於上揭時地，以上揭方式運輸第一級毒品海
洛因入境之犯行，惟於第一審辯稱：伊在大陸染上毒癮，扣案毒
品係伊向「金龍」購買欲供己施用，而非與「金龍」、「阿輝」
共同運輸云云；於原審則稱：受「金龍」之託帶毒品回台，並非
自己吸用；又於答辯狀稱：是被「金龍」脅迫等語。但查：(一)上
訴人於九十三年六月二十九日下午一時四十分許，將如附表所示
之第一級毒品海洛因，置放於內褲及褲檔處，再以束腹鬆緊帶綑
綁後，搭乘澳門航空ＮＸ六一０號班機返台等情，業據上訴人於
警詢，九十三年六月二十九日、七月二十九日偵查時，第一審及
原審審理時供承不諱，並有台北關稅局扣押貨物運輸工具收據暨
搜索筆錄、旅客入出境記錄查詢表及現場照片在卷足憑，此外復
有供上訴人私藏夾帶俾運輸毒品內褲、束腹帶各一條扣案足佐。
而上訴人夾帶入境之白色粉末經送法務部鑑定之結果，已檢出含
有第一級毒品海洛因之成分，亦有該局於九十三年七月二十二日
所出具調科壹字第０八０００七九二九號之鑑定通知書一紙在卷
足憑。足認上訴人確實自澳門運輸第一級毒品海洛因返國，上訴
人之犯行洵堪認定，為其所憑之證據及認定之理由。並以上訴人
於警詢，九十三年六月二十九日、七月二十九日偵查時及第一審
九十三年十月十三日訊問時，就「金龍」如何與之商談運輸毒品
以抵償債務及攜帶毒品返台後，應搭乘統聯或灰狗巴士至台中總
站，將有人與之取貨等細節，均供述甚詳，且第一審同年十月十
三日訊問時，上訴人亦供承：伊於警詢時並未遭受恐嚇、刑求，
警察告訴伊要老實講等語明確，是堪認上訴人於警詢、偵查所述
，均係出於其個人之自由意願。且若上情確係上訴人臨訟方杜撰
之詞，上訴人在歷經檢、警多次訊問，衡以常情，當會有所出入
或矛盾之處，然上訴人先後於警詢、偵查及第一審九十三年十月
十三日訊問時，就伊係受「金龍」所託代為運輸毒品及相關細節
等，非但供述甚詳，前後所述亦均相符，其前揭所述，自係屬實
。且按「運輸」不以為他人運輸為必要，即為自己輸送者亦包括
在內，本件扣案毒品，純質淨重達五百二十八點九九公克，顯非
屬微量之毒品，是縱上訴人輸入扣案之毒品係在供己施用，仍無
法免除其自外國運輸毒品入境之罪責。復以上訴人於調查時自承
先後到大陸五次，其空言受脅迫，經查並無證據足證，其所辯自
不足採信。又本案是法務部調查局航業海員調查處會同財政部台
北關人員在海關辦公室搜索查獲，有搜索筆錄（搜索經過為該旅
客未為任何申報，經搜身結果查獲身穿內褲內以透明塑膠包裝之
疑似海洛因四包。）、調查筆錄、人犯解送書附卷可查，是本件
亦無自首之問題。另上訴人所提陳德鴻之人，只是介紹上訴人與
「金龍」認識之人，無傳訊之必要。認上訴人所辯各節無非事後
圖卸之詞，不足採信，已在判決內詳予指駁及說明。按海洛因屬
於毒品危害防制條例第二條第二項所列之第一級毒品，且經行政
院公告為「甲類第四款之管制進出口物品」。核上訴人未經許可
，擅自將行政院公告管制之第一級毒品海洛因自國外私運進入我
國國境，係犯毒品危害防制條例第四條第一項之運輸第一級毒品
罪及懲治走私條例第二條第一項之私運管制物品進口罪。上訴人
非法持有第一級毒品海洛因之低度行為為運輸毒品之高度行為所
吸收，不另論罪。本件是共犯「金龍」邀約上訴人走私毒品海洛
因入境，並由「阿輝」裝綑由上訴人負責攜帶毒品返台事宜，已
如上述，可見上訴人與「金龍」、「阿輝」有犯意聯絡及行為分
擔，為刑法第二十八條之共同正犯。上訴人所犯前開二罪名，乃
以一行為而同時觸犯之，為想像競合犯，應依刑法第五十五條規
定，從一較重之運輸第一級毒品罪處斷。上訴人於九十年間因傷
害案件，經台灣板橋地方法院於九十一年五月二十八日以九十一
年度易字第七七六號判處有期徒刑三月確定，嗣於九十二年三月
六日執行完畢，有台灣高等法院被告全國前案紀錄表一紙在卷足
憑，於五年內再犯本案，依刑法第四十七條之規定，為累犯，惟
因運輸第一級毒品罪法定本刑為死刑、無期徒刑部分不得加重，
應僅就得併科之罰金刑部分加重其刑。因而撤銷第一審不當之判
決，援引上開法條，並審酌上訴人係受人所託，要非首謀，走私
所運輸之毒品雖在未流入市面前即時查獲，惟數量非少等一切情
狀，量處無期徒刑，併依刑法第三十七條第一項之規定，宣告褫
奪公權終身。又按查獲之毒品，不問屬於犯人與否，均沒收銷燬
之，毒品危害防制條例第十八條第一項前段定有明文；次按毒品
危害防制條例第十九條第一項關於沒收之規定，係採義務沒收主
義。故凡犯同條例第四條至第九條、第十二條、第十三條或第十
四條第一項、第二項之罪者，其供犯罪所用之物或因犯罪所得之
財物，且屬犯人所有者，即應依該規定沒收，法院無審酌之餘地
，扣案如附表所示之第一級毒品海洛因，係毒品危害防制條例第
二條第二項第一款所列之第一級毒品，應宣告沒收銷燬之。另該
毒品之包裝袋（一百二十二點四九公克），扣案之內褲及束褲各
一條為上訴人用以運輸毒品所用，雖係共犯「阿輝」所有，然基
於共同犯罪行為，應由共犯各負全部責任之理論，爰依毒品危害
防制條例第十九條第一項之規定均予宣告沒收之。經核於法並無
違誤。上訴意旨略以：上訴人因聽信在押時室友之建議，而改變
口供，其實伊從未使用過毒品，不知所攜帶者為何，且原審並未
依法行準備程序，逕以審判程序終結判決，其踐行之訴訟程序難
謂適法。又伊供出介紹人陳德鴻係為免再有人被他陷害利用，進
而循線追尋不法集團，及證明上訴人確有悔意改過遷善之心，請
念上訴人一片孝心及悛悔之情，撤銷原判決重新審理云云。查原
審所踐行之訴訟程序，於法並無不合，有審判筆錄可稽，並無上
訴意旨所指之違法。其餘上訴意旨所指，或屬原審認事、採證，
或裁量權職權適法行使之範圍，或屬不影響判決本旨之事項，核
均非適法之第三審上訴理由，應認本件上訴為無理由，予以駁回
。
據上論結，應依刑事訴訟法第三百九十六條第一項，判決如主文
。
中　　華　　民　　國　九十四　年　　三　　月　三十一　日
                      最高法院刑事第六庭
                          審判長法官  莊　登　照
                                法官  洪　明　輝
                                法官  黃　一　鑫
                                法官  魏　新　和
                                法官  林　秀　夫
      本件正本證明與原本無異
                                      書  記  官
中　　華　　民　　國　九十四　年　　四　　月　　七　　日
                                                Ａ
附錄本案論罪科刑法條
毒品危害防制條例第四條第一項
製造、運輸、販賣第一級毒品者，處死刑或無期徒刑；處無期徒
刑者，得併科新台幣一千萬元以下罰金。
附表
┌─────┬──────┬──────┐
│ 合計淨重 │  純質淨重  │ 空包裝重   │
├─────┼──────┼──────┤
│六百六十點│五百二十八點│一百二十二點│
│九一公克  │九九公克    │四九公克    │
└─────┴──────┴──────┘
